最高法院刑事判決　　　　　　九十六年度台上字第四六五八號
上　訴　人　甲○○
選任辯護人　王東山律師
上　訴　人　乙○○
上列上訴人等因違反槍砲彈藥刀械管制條例案件，不服台灣高等
法院中華民國九十六年四月二十七日第二審更審判決（九十六年
度重上更(三)字第一○號，起訴案號：台灣士林地方法院檢察署八
十八年度偵字第一一四一九號），提起上訴，本院判決如下：
    主  文
原判決撤銷，發回台灣高等法院。
    理  由
本件原判決認定上訴人甲○○係台北市○○區○○街二十三號「
典匠珠寶公司」負責人，上訴人乙○○則受僱在該公司工作。彼
二人於民國八十八年十月間，共同基於犯意之聯絡，由乙○○自
「林茗（敏）松」（真實姓名不詳）處取得如原判決附表一所示
具有殺傷力之手槍、彈匣，及原判決附表二、附表三所示具有殺
傷力之子彈後，即持至「典匠珠寶公司」交由甲○○將其中如原
判決附表一編號(二)所示之手槍（含彈匣一個及制式口徑九釐米子
彈十五發）置於皮包中，而藏放在其主臥室後方更衣室木架上之
「珠寶與手錶藏置盒」旁；其餘如原判決附表一編號(一)、(三)所示
之手槍、彈匣，及制式口徑九釐米子彈一百八十五發、○．二二
吋轉輪槍子彈二十四發，則置於防潮之金屬箱內，再藏放於其主
臥房上層小閣樓處之衣櫃內，而與乙○○共同未經許可持有之。
嗣因警方接獲檢舉，而於同年十一月五日下午一時三十分許，至
「典匠珠寶公司」搜索而查獲，並扣得上述手槍、子彈及彈匣等
情。因而撤銷第一審判決，改判依想像競合犯關係從一重論處上
訴人等共同未經許可持有如原判決附表一所示之手槍（乙○○為
累犯）罪刑，固非無見。
惟查：(一)、按槍砲彈藥刀械管制條例第四條第一項第一款、第二
款之槍砲、彈藥，包括其主要組成零件，但無法供組成槍砲、彈
藥之用者，不在此限。又槍砲、彈藥主要組成零件種類，由中央
主管機關公告之，同條例第四條第二項、第三項分別定有明文。
而依內政部警政署八十六年十一月二十四日（八六）台內警字第
八六七○六八三號公告，彈匣係手槍之主要組成零件之一。則「
彈匣」既為手槍之主要組成零件，且有自動填彈以利手槍擊發子
彈之效用，即屬該手槍之從物。若行為人同時持有手槍及適於該
手槍使用之彈匣（包括一個或數個彈匣）者，因該彈匣係屬附隨
於該手槍之從物，而為該手槍整體之一部分，則其持有之範圍自
應及該手槍及該等彈匣在內。亦即其持有彈匣之行為，已包攝在
其持有手槍之範疇內，而為其未經許可持有手槍行為之一部，在
刑法之評價上，自應就其同時未經許可持有手槍及彈匣之整體行
為合一論斷，而不能將其未經許可持有手槍及彈匣之行為予以割
裂論罪，故其所為應僅成立同條例第七條第四項未經許可持有手
槍罪，而無庸另論以同條例第十三條第四項之未經許可持有手槍
之主要組成零件罪。原判決認定上訴人等共同未經許可持有如原
判決附表一編號(一)所示之「以色列ＩＭＩ廠製ＵＺＩ型口徑九釐
米制式手槍一支及彈匣三個」，以及同附表編號(二)所示之「美國
ＢＥＲＥＴＴＡ廠製九釐米制式半自動手槍一支及彈匣一個」等
槍、彈。而上述「彈匣四個」經內政部警政署刑事警察局鑑驗結
果，認為其中三個係可供原判決附表一編號(一)所示手槍使用之制
式彈匣，另一個則係可供原判決附表一編號(二)所示手槍使用之制
式彈匣，有該局九十四年十二月二十九日刑鑑字第○九四○一九
七三四一號函一份附卷可稽（見原審上更(二)審卷第一一三頁）。
則上述彈匣即分別為原判決附表一編號(一)、(二)所示手槍之從物。
從而，上訴人等同時未經許可持有上述「手槍」及「彈匣」之行
為，依上述說明，應僅成立同條例第七條第四項未經許可持有手
槍罪，而不另論以同條例第十三條第四項之未經許可持有手槍之
主要組成零件罪。乃原判決除就上訴人等未經許可持有上述制式
手槍之行為，論以同條例第七條第四項未經許可持有手槍罪外，
又另就上訴人等同時未經許可持有上述制式彈匣之行為，併論以
同條例第十三條第四項之「未經許可持有手槍之主要組成零件罪
」，並認其等所犯該二罪與另犯之「未經許可持有子彈罪」等三
罪之間，均具有想像競合犯關係，而依刑法第五十五條前段之規
定從一重依同條例第七條第四項之未經許可持有手槍罪處斷（見
原判決第十七頁第十六行至第二十二行），依上述說明，其適用
法則自有不當。(二)、原判決認定上訴人甲○○與乙○○於八十八
年十月間，共同基於未經許可持有槍、彈之犯意聯絡，由乙○○
自「林茗（敏）松」（真實姓名不詳）之成年男子處取得如原判
決附表一、二所示之制式手槍（含彈匣四個）及子彈後，即持至
甲○○所開設之「典匠珠寶公司」，由甲○○將之分別藏放在該
公司兼住家主臥室後方更衣室木架上之藏置盒，及其主臥房上層
小閣樓衣櫃內，而共同未經許可持有上述槍、彈等情。惟卷查甲
○○始終否認有與乙○○共同未經許可持有上述槍、彈之犯行，
而乙○○於偵審中亦迭次供稱上述手槍及子彈係伊自行藏置於上
址，甲○○夫婦並不知情等語。且證人柏鴻駿在第一審證稱：伊
於甲○○處工作已三年，乙○○出獄後無工作，伊乃介紹賴某至
甲○○之公司工作，並告訴甲○○說賴某有前科，甲○○稱先來
學習、試用等語（見第一審卷第七十二頁正面及背面）。果爾，
則乙○○僅係由柏鴻駿介紹至甲○○所設「典匠珠寶公司」學習
及試用之員工，與甲○○似無特殊關係與交情，何以其竟將上述
大量槍、彈帶至「典匠珠寶公司」交由甲○○藏放？而甲○○何
以又應允將該等槍、彈藏放其住處？其二人如此所為之動機或目
的究竟何在？此項疑點與甲○○否認犯罪，暨乙○○所述甲○○
不知其藏放槍、彈一節是否可信有關，猶有一併深入調查釐清明
白之必要。本院前次發回意旨對此已加以指明，乃原審仍未就以
上疑點詳加根究釐清，亦未於理由內加以論敘明白，遽行判決，
自仍有調查未盡及理由欠備之違誤。又卷查乙○○於警詢中供稱
：本件被警方查扣之槍、彈係一位住在台北市石牌名叫「林茗松
」之人所寄放的等語（見八十八年度偵字第一一四一九號偵查卷
第七頁背面）。果爾，則乙○○究係受託寄藏上述槍、彈？抑或
為自己而持有上述槍、彈？而其將上述槍、彈交由甲○○藏放於
上址，究係與甲○○共同寄藏上述槍、彈，抑或與其共同持有上
述槍、彈？以上疑點與上訴人等所犯罪名之認定有關，原審對此
未詳加調查釐清論敘明白，遽認上訴人等係犯共同未經許可持有
上述手槍及子彈等罪，亦嫌調查未盡。以上或為上訴意旨所指摘
，或為本院得依職權調查之事項，應認原判決仍有撤銷發回更審
之原因。
據上論結，應依刑事訴訟法第三百九十七條、第四百零一條，判
決如主文。
中　　華　　民　　國　九十六　年　　八　　月　 三十 　日
                      最高法院刑事第十二庭
                          審判長法官  池　啟　明
                                法官  王　居　財
                                法官  郭　毓　洲
                                法官  黃　梅　月
                                法官  邱　同　印
      本件正本證明與原本無異
                                      書  記  官
中　　華　　民　　國　九十六　年　　九　　月　　三　　日
                                                      Ｅ
